臺灣士林地方法院民事判決
110年度保險字第2號
原      告  謝佩玲  
訴訟代理人  賴柏杉律師
被      告  陳李月娥
            陳宏偉  
共      同
訴訟代理人  陳雅慧  
被      告  陳秋春  

            國泰人壽保險股份有限公司

法定代理人  黃調貴  
訴訟代理人  郭瀞憶  
上列當事人間侵權行為損害賠償等事件，本院於民國111年6月14
日言詞辯論終結，判決如下：
    主  文
原告之訴及假執行之聲請均駁回。
訴訟費用由原告負擔。
    事  實  及  理  由
壹、程序方面
    訴狀送達後，原告不得將原訴變更或追加他訴。但請求之基
    礎事實同一、擴張或減縮應受判決事項之聲明、訴訟進行中
    ，於某法律關係之成立與否有爭執，而其裁判應以該法律關
    係為據，並求對於被告確定其法律關係之判決、不甚礙被告
    之防禦及訴訟之終結者，不在此限，民事訴訟法第255條第1
    項第2款、第3款、第6款、第7款定有明文。查本件原告原依
    民法第184條第1項前段、第188條第1項、第195條第1項規定
    起訴，並聲明：被告等人應連帶給付原告新臺幣（下同）10
    0萬元，及自起訴狀繕本送達翌日起至清償日止，按年利率5
    ％計算之利息（見本院卷一第12、13頁）。嗣就被告國泰人
    壽保險股份有限公司（下稱國泰人壽公司）部分，於民國11
    0年5月12日具狀追加消費者保護第7條第3項、第51條、民法
    第227條、第224條（見本院卷一第214至216頁），及於110
    年12月17日具狀追加金融消費者保護法第11條、第11條之3
    第1項為請求權基礎（見本院卷一第370至372頁）。復於111
    年2月15日具狀追加及更正訴之聲明為：(一)給付訴訟部分
    ：1.被告陳秋春、陳李月娥、陳宏偉應連帶給付原告100萬
    元，及自起訴狀繕本送達之翌日起至清償日止，按年利率5％
    計算之利息。2.被告國泰人壽公司、陳秋春應連帶給付原告
    100萬元，及自起訴狀繕本送達之翌日起至清償日止，按年
    利率5％計算之利息。3.被告國泰人壽公司應除去被告陳秋春
    、陳李月娥、陳宏偉歷次偽造(或變造)文書之結果；或以合
    乎內部控制制度之方法回復系爭保險契約之要保人為謝佩玲
    、年金受益人為謝佩玲及身故受益人為陳宏偉、謝佩玲；或
    給付原告100萬元，及自起訴狀繕本送達之翌日起至清償日
    止，按年利率5％%計算之利息。4.如有一被告給付，其餘被
    告就已給付部分，免為給付。(二)確認原告與被告國泰人壽
    公司間關於系爭保險契約之法律關係存在（見本院卷一第40
    4至405頁）。嗣迭經變更聲明，最終聲明為：(一)給付訴訟
    部分：1.被告陳秋春、陳李月娥、陳宏偉應連帶給付原告10
    0萬元，及自起訴狀繕本送達之翌日起至清償日止，按年利
    率5％計算之利息。2.被告國泰人壽公司、陳秋春應連帶給付
    原告100萬元，及自起訴狀繕本送達之翌日起至清償日止，
    按年利率5％計算之利息。3.被告國泰人壽公司應塗銷被告陳
    秋春、陳李月娥、陳宏偉歷次變更系爭保險契約之要保人、
    年金受益人及身故受益人，以合乎內部控制制度之方法回復
    系爭保險契約之要保人為謝佩玲、年金受益人為謝佩玲及身
    故受益人為陳宏偉、謝佩玲；或給付原告100萬元，及自起
    訴狀繕本送達之翌日起至清償日止，按年利率5％計算之利息
    。4.如有一被告給付，其餘被告就已給付部分，免為給付。
    (二)確認原告與國泰人壽公司間之保險契約（保單號碼：00
    00000000；要保人：謝佩玲；被保險人：陳韋倫；年金受益
    人：謝佩玲；身故受益人：謝佩玲、陳宏偉；保險種類：富
    貴保本三福終身壽險；契約始期：86年9月15日）（下稱系
    爭保險契約）法律關係存在（見本院卷二第76、77頁）。經
    核原告前揭訴之變更、追加，均合於上開法條規定，應予准
    許。
貳、實體方面
一、原告起訴主張略以：
(一)原告與被告陳宏偉原為夫妻關係，於107年10月8日離婚，原
    告於婚姻關係存續期間與陳宏偉及其母即被告陳李月娥共同
    居住於臺北市00區00路住處。被告陳秋春於86至107年間擔
    任被告國泰人壽公司之保險業務員，其於86年9月15日至上
    開住所招攬業務，並向原告聲稱：陳李月娥、陳宏偉前已向
    國泰人壽公司投保，倘原告及其子即訴外人陳韋倫均投保，
    即能享有減免保險費2％之家族優惠專案云云，原告當日即投
    保富貴保本三福終身壽險500,000元（即系爭保險契約），
    而系爭保險契約之保險費與其他家庭成員之保險費，統一由
    陳宏偉帳戶以轉帳方式繳納，原告再於每月提領10,000元交
    付，是原告為系爭保險契約之要保人並事實上繳納保險費。
(二)詎陳李月娥未得原告同意，於88年9月13日在不詳地點，夥
    同陳秋春，擅自填載「保險契約內容變更申請書」，將系爭
    保險契約之要保人變更為陳李月娥（下稱系爭88年要保人變
    更，見本院卷一第80、194頁）；
　　於89年6月22日在不詳地點，夥同陳秋春，擅自填載「要保
    人、受益人、印鑑暨其他變更申請書」，並偽造原告署名及
    印文，將系爭保險契約之受益人變更為陳李月娥（下稱系爭
    89年受益人變更，見本院卷一第82、198頁）。陳李月娥並
    於89年9月間，以受益人名義領取系爭保險契約之生存保險
    金50,000元，嗣以相同手法於90年5月23日將系爭保險契約
    之受益人變更為原告。
(三)陳宏偉未得原告同意，於97年5月18日在不詳地點，夥同陳
    秋春，擅自填載「保險契約內容變更申請書」，將系爭保險
    契約之要保人變更為陳宏偉（下稱系爭97年要保人變更，見
    本院卷第196、197頁），再以要保人名義填載保險單借款約
    定書，以系爭保險契約質押借款並獲撥款。嗣於107年12月6
    日於不詳地點，再度夥同陳秋春，擅自填載「要保人、受益
    人、印鑑暨其他變更申請書」，將系爭保險契約之受益人變
    更為陳宏偉（下稱系爭107年受益人變更），且再次申請質
    押借款並獲撥款，陳宏偉歷次借款金額合計達652,365元（
    見本院卷二第32至37頁），使系爭保險契約價值蕩然盡失。
(四)109年4月27日，原告收到保單號碼0000000000之附約保險費
    繳費單（見本院卷一第108頁），經查詢後始知該保險契約
    之附約於與陳宏偉離婚後即不再享有家族優惠，不再統一由
    陳宏偉帳戶以轉帳方式繳納，改由原告以要保人身份獨立繳
    納，原告頓時驚覺有異，於109年4月29日至國泰人壽公司重
    新服務中心臨櫃查調（見本院卷一第114頁），始知上開侵
    權行為情事，並於109年8月19日委請律師寄發律師函向被告
    等人請求損害賠償1,000,000元，該函於109年8月20日達到
    被告等人（見本院卷一第232至244頁），故消滅時效於109
    年8月20日中斷，原告於109年11月4日財團法人金融消費評
    議中心（下稱金融評議中心）調處時，再度向國泰人壽公司
    請求賠償，亦有中斷時效之效果，原告於110年1月27日提起
    本件訴訟，自未逾消滅時效期間。
(五)國泰人壽公司保險部相關職員於109年8月25日擅自將系爭保
    險契約之要保人變更為原告（下稱系爭109年要保人變更）
    ，並將陳宏偉於98、107年之借款及利息一併歸到原告名下
    ，更於109年11月4日金融評議中心調處時，向原告催討保險
    費（見本院卷一第104至107頁）。國泰人壽公司疑於109年9
    月11日擅自以作帳方式，註銷系爭保險契約之保單借款，先
    自行填補陳宏偉借款467,893元，營造出保單價值準備金未
    受損害之假象，再向原告索討歷次保險費以填補該缺口，原
    告已於109年8月19日向臺灣士林地方檢察署提出告訴，經以
    109年度他字第4026號受理在案。
(六)綜上，陳李月娥、陳宏偉、陳秋春先後陸續七次偽造或變造
    系爭保險契約之要保人與受益人，具偽（變）造私文書行為
    ，侵害文書名義人即原告之信用法益，受有非財產上損害32
    5,143元，且足生損害於原告之財產權即系爭保險契約價值
    準備金及利息損害674,857元，其等自應民法第184條第1項
    前段、第185條、第195條第1項規定連帶負損害賠償責任。
    而國泰人壽公司為陳秋春之僱用人，應依民法第188條第1項
    規定，對陳秋春所為上開侵權行為，同負連帶賠償責任。又
    國泰人壽公司所提供服務不符合安全性，致生損害於消費者
    即原告，依消費者保護法第7條第3項規定亦應負賠償責任，
    原告並得依同法第51條規定請求懲罰性賠償金。又陳秋春、
    國泰人壽公司對系爭保險契約之上開變更未向原告充分說明
    重要內容，未充分揭露其風險，未取得原告同意，且國泰人
    壽公司對陳秋春之監督管理違反保險業務員管理規則第19條
    第1項第7、17款規定而具有過失，其所提供保險商品或服務
    ，未盡善良管理人注意義務，並有不完全給付情事，國泰人
    壽公司應依民法第224條 、第227條、金融消費者保護法第1
    1條、第11條之3第1項規定，負損害賠償責任。
(七)此外，原告與國泰人壽公司間有系爭保險契約之法律關係，
    為陳秋春、陳李月娥、陳宏偉所否認。爰依民法第184條第1
    項前段、第188條第1項、第195條第1項、第227條、第224條
    、消費者保護第7條第3項、第51條、金融消費者保護法第11
    條、第11條之3第1項之規定起訴，請求擇一為有利原告之判
    決，並排定審理順序為：先審理給付訴訟部分，擇一准許原
    告之請求，無庸再審理確認訴訟部分。若給付訴訟部分均無
    理由，再審理確認訴訟部分等語。並聲明：1.給付訴訟部分
    ：⑴被告陳秋春、陳李月娥、陳宏偉應連帶給付原告100萬元
    ，及自起訴狀繕本送達之翌日起至清償日止，按年利率5％計
    算之利息。⑵被告國泰人壽公司、陳秋春應連帶給付原告100
    萬元，及自起訴狀繕本送達之翌日起至清償日止，按年利率
    5％計算之利息。⑶被告國泰人壽公司應塗銷被告陳秋春、陳
    李月娥、陳宏偉歷次變更系爭保險契約之要保人、年金受益
    人及身故受益人，以合乎內部控制制度之方法回復系爭保險
    契約之要保人為謝佩玲、年金受益人為謝佩玲及身故受益人
    為陳宏偉、謝佩玲；或給付原告100萬元，及自起訴狀繕本
    送達之翌日起至清償日止，按年利率5％計算之利息。⑷如有
    一被告給付，其餘被告就已給付部分，免為給付。2.確認原
    告與國泰人壽公司間系爭保險契約之法律關係存在。3.給付
    訴訟部分，願供擔保請准宣告假執行。
二、被告抗辯則略以：
(一)國泰人壽公司部分：
　1.系爭88年要保人變更、89年受益人變更及97年後陳宏偉保單
    借款時，原告與陳宏偉仍為夫妻關係，且原告於94至107年
    間與陳弘偉共同經營咖啡廳，顯見其2人感情、事業關係密
    切，原告對系爭88年要保人變更有知情且同意之可能，且94
    至107年間之保險費均由陳宏偉之土地銀行0000000000000帳
    戶扣款，原告所提證據無法證明保險費由其繳納。
  2.原告於109年間向伊公司提出申訴，並經金融評議中心調處
    ，伊公司考量相關服務人員均已離職無從確認、金融評議對
    公司之影響等綜合評估後，決定以系爭88年要保人變更為無
    效，回復系爭保險契約之要保人為原告，並給付原告年金及
    其利息137,723元、年金抵償陳宏偉借款之金額及利息222,8
    64元（見本院卷一第104至106頁），係基於金融評議等考量
    ，非承認陳秋春有偽造文書之侵權行為。
　3.原告前對其餘被告提起刑事背信罪等告訴，經檢察官為不起
    訴處分及駁回再議，原告未證明陳秋春有侵權行為，且其已
    受領上開年金及利息，伊公司亦於109年9月11日註銷系爭保
    險契約之所有保單借款（見本院卷一第204至210頁），原告
    並未受有任何損害。又原告主張本件侵權行為始於系爭88年
    要保人變更，原告遲至110年始提起本件訴訟，顯已逾民法
    第197條第1項後段規定之10年時效期間。
　4.消費者保護法第7條所稱之「服務」，係指非直接以設計、
    生產、製造、經銷或輸入商品為內容之勞務供給，且消費者
    可能因接受該服務而陷於安全或衛生上之危險者而言。伊公
    司提供之保險服務，本質上非使原告「陷於安全或衛生上危
    險」，原告亦未因系爭保險契約受有實際損害，本件無消費
    者保護法適用餘地。
　5.原告未具體指明伊公司有何不完全給付行為，及其因此所受
    之損害、範圍及金額若干，僅提出無從確認待證事實之原證
    23律師函等證物，模糊泛稱信用法益及財產權受損。依金融
    消費者保護法請求損害賠償及懲罰性賠償金，須以其確實受
    有損害為前提，原告未受有任何損害，已如前述，且伊公司
    已盡依系爭保險契約所負之義務，原告依金融消費者保護法
    及民法不完全給付之規定請求，均無理由等語置辯。並聲明
    ：原告之訴駁回；如受不利判決，請准宣告以中央政府建設
    公債供擔保免為假執行。
(二)陳李月娥、陳宏偉部分：
　1.原告與陳宏偉於85年5月19日結婚，於同年10月28日產下一
    子即陳韋倫。陳宏偉為給陳韋倫基本保障，於86年9月15日
    以原告為要保人，陳韋倫為被保險人，向國泰人壽公司投保
    系爭保險契約，該保險費均由陳宏偉繳納（見本院卷一第31
    6至327頁），原告僅係名義上之要保人。因原告與陳宏偉於
    88年3月29日離婚，陳秋春以家彙件保費折扣為由向陳宏偉
    勸說，因此於88年9月13日將要保人變更為陳李月娥，以享
    有家彙件保費折扣。因當時陳宏偉未與原告同住，故委由陳
    秋春處理原告簽名部分，以符合國泰人壽公司之契約變更保
    全程序要求，並經國泰人壽公司負責契約保全程序之數名經
    辦蓋章確認，顯見該次變更為原告所同意。
  2.原告與陳宏偉於89年5月19日再次結婚，同年6月22日經原告
    於被保險人之法定代理人處簽名，變更受益人為陳李月娥，
    並由陳李月娥於89年9月15日領取生存保險金，嗣於90年5月
    23日受益人變更為原告，原告於92年9月15日、95年9月15日
    、98年9月15日、101年9月14日、104年9月15日、107年9月1
    4日領取生存保險金，其中98年9月15日、104年9月15日、10
    7年9月14日均因抵償保單借款而未領取足額生存保險金。倘
    原告對此確不知情，依常理應於89年9月15日未領到生存保
    險金及98年9月15日、104年9月15日、107年9月14日未領足
    額生存保險金時，即向國泰人壽公司反應，而非遲至109年5
    月始向國泰人壽公司申訴。
  3.保單價值準備金係來自於所繳保險費，系爭保險契約之保險
    費均由陳宏偉繳納，原告既未繳納保險費，未享有保單價值
    準備金之利益，自無受有損害之可能。又原告未具體指摘其
    受有何種信用權損害而情節重大，其請求信用權之非財產上
    損害，顯無理由。縱認伊等確有原告主張之侵權行為，原告
    亦應證明侵權行為與其損害間具相當因果關係。退步言，縱
    伊等構成民法184條第1項前段之侵權行為，原告之請求權亦
    罹於時效而消滅。並答辯聲明：原告之訴駁回；如受不利判
    決，願供擔保請准宣告免為假執行。
(三)陳秋春部分：　　
　　伊均依公司規定辦理，原告請求為無理由等語。並答辯聲明
    ：原告之訴及其假執行之聲請均駁回；如受不利判決，願供
    擔保請准宣告免為假執行。
三、本院之判斷　　
（一）原告與被告陳宏偉原為夫妻關係，於107年10月8日離婚，
      原告於婚姻關係存續期間與陳宏偉及其母即被告陳李月娥
      共同居住於臺北市內湖區港墘路住處。被告陳秋春於86至
      107年間擔任被告國泰人壽公司之保險業務員，其於86年9
      月15日至上開住所招攬保險，原告當日投保系爭保險契約
      等情為兩造所不爭執，並有原告提出之兩願離婚協議書、
      契約內容一覽表、富貴保本三福保單資訊等在卷可按（見
      本院卷一第46至56、78至79頁），勘信為真實。原告主張
　　　系爭保險保費為伊繳納，而系爭保險要保人變更為被告陳
      李月娥、陳宏偉；受益人變更為被告陳李月娥、陳宏偉均
      未得其同意等情，為被告所否認，並以上揭情詞置辯，是
      本件爭點為1.系爭保險之保費係由何人繳納？2.系爭保險
      要保人變更為被告陳李月娥、陳宏偉；受益人變更為被告
      陳李月娥、陳宏偉，原告是否知情同意？3.原告請求被告
      等賠償侵害其信用權之財產上、非財產上損害共1,000,00
      0元是否有理由或請求被告國泰人壽公司應塗銷被告陳秋
      春、陳李月娥、陳宏偉歷次變更系爭保險契約之要保人、
      年金受益人及身故受益人，以合乎內部控制制度之方法回
      復系爭保險契約之要保人為謝佩玲、年金受益人為謝佩玲
      及身故受益人為陳宏偉、謝佩玲？4.原告請求對於被告陳
      宏偉、陳李月娥、陳秋春確認原告與國泰人壽公司間之系
      爭保險契約法律關係存在是否有理由？茲分別依據原告主
      張聲明判斷順序，依序論述如下。
（二）依原告所舉證據並無法證明系爭保險之保險費為原告所繳
      納，茲論述判斷如下：
　　1.原告主張系爭保險契約之保險費與其他家庭成員之保險費
      ，統一由陳宏偉帳戶以轉帳方式繳納等情（見本院卷一第
      14頁），參以被告陳春秋於本院訊問時陳稱：系爭保險審
      核成立後，包含首期保費在內開始，均由伊向被告陳李月
      娥收取現金，之後因國泰人壽公司表示如果以轉帳支付保
      險費可以有1%的優惠，所以由被告陳宏偉帳戶轉帳支付等
      情（見本院卷一第451、453頁）；被告陳李月娥於本院審
      理時證稱：系爭保險要保書簽立後，是業務員直接到家中
      向伊收取保險費，保險費是伊兒子（應指被告陳宏偉）交
      給伊，之後是由伊兒子銀行帳戶直接扣款，由我兒子繳納
      等情（見本院卷一第459頁）。是系爭保險之保費並非由
      原告直接繳納予被告國泰人壽公司，則原告主張系爭保險
      之保險費由其繳納已非無疑。
　　2.原告主張其與被告陳宏偉於107年10月8日離婚前，自86年
      9月15日起至101年9月14日止期間，由原告於每月提領薪
      資現金、湊齊10,000元於月底前交付陳家，以繳納系爭保
      險之保費；94年11月至101年7月間，原告與被告陳宏偉創
      業經營咖啡烘培分店，原告因而受雇於被告陳宏偉之獨資
      商號，並由被告陳宏偉每月自原告薪資扣取現金10,000元
      繳納保費；102年7月至107年10月間，原告受雇於被告陳
      宏偉咖啡中山分店並由被告陳宏偉每月自原告薪資扣取現
      金10,000元繳納保費等情，為被告所否認。惟依原告所提
      出原證3至7中華郵政股份有限公司客戶歷史交易清單、中
      國信託商業銀行股份有限公司帳戶交易明細、華南商業銀
      行存款往來明細暨對帳單（見本院卷一第58至74頁）僅能
      證明原告有於其主張時間提領現金，但並無法據此認定該
      等現金係交付予被告陳宏偉等人用以繳納系爭保險保費。
　　　又依原告所提出其勞工保險被保險人投保資料表為證，然
      即使原告曾經任職被告陳宏偉獨資商號，亦無法僅憑投保
      薪資或是有無投保勞工保險等情節，即行推論原告因受雇
      於被告陳宏偉之獨資商號，並由被告陳宏偉每月自原告薪
      資扣取現金10,000元繳納保險費等情為真實。
　　3.綜上，依原告所提證據尚無法認定其與被告陳宏偉於107
      年10月8日離婚前，自86年9月15日起至101年9月14日止期
      間，由原告於每月提領薪資現金、湊齊10,000元於月底前
      交付陳家，以繳納系爭保險之保險費；94年11月至101年7
      月間，原告與被告陳宏偉創業經營咖啡烘培分店，原告因
      而受雇於被告陳宏偉之獨資商號，並由被告陳宏偉每月自
      原告薪資扣取現金10,000元繳納保費；102年7月至107年1
      0月間，原告受雇於被告陳宏偉咖啡中山分店並由被告陳
      宏偉每月自原告薪資扣取現金10,000元繳納保費等情為真
      實。
（三）原告主張系爭保險訂定時，要保人為原告、受益人為原告
      。嗣於88年9月13日要保人、年金受益人均由原告變更為
      被告陳李月娥、於90年5月23日年金受益人變更為原告、
      於97年5月18日要保人變更為被告陳宏偉、於107年10月8
      日後某日年金受益人變更為被告陳宏偉，嗣於109年8月25
      日經國泰人壽公司將系爭保險之要保人更改為原告等情，
      為兩造所不爭執，並有原告提出保險契約內容變更申請書
      、要保人、受益人、印鑑、暨其他變更聲請書、國泰人壽
      公司109年7月16日國壽字第109071016號函、109年7月28
      日國壽字第109071493號函及被告國泰人壽公司所提出要
      保書、保險契約內容變更聲請書4件等在卷可按，堪信為
      真實（見本院卷一第80至82、88至90、第188至200頁）。
      又原告主張系爭保險之要保人由原告變更為被告陳李月娥
      、年金受益人由原告變更為被告陳李月娥、由被告陳李月
      娥變更回原告、再變更為被告陳宏偉，均未得其同意等情
      ，被告陳李月娥等否認並以上揭情詞置辯，惟經被告陳秋
      春於本院審理時陳稱：88年間系爭保險要保人變更為被告
      陳李月娥、89年間年金受益人變更為被告陳李月娥均由其
      辦理，其有聯絡原告但未聯絡上，因為聯絡不上原告本人
      ，所以將申請書交給被告陳李月娥家人填妥後交給依去辦
      理；其後年金受益人再改為原告也是伊辦理等情（見本院
      卷第454置455頁），足見系爭保險業務員即證人陳秋春辦
      理上揭系爭保險要保人、年金受益人之變更並未直接與原
      告聯繫進行辦理，是原告主張上揭系爭保險要保人、年金
      受益人變更為陳李月娥，年金受益人再變更為原告過程，
      原告並不知悉亦未同意等情，顯非無據。而被告陳李月娥
      對於上揭系爭保險要保人、年金保險受益人變更情形，於
      本院審理時均表示不記得或不知情，顯與常情不符，而被
      告等並未提出其他證據可供認定上揭系爭保險契約要保人
      、年金受益人之變更系經被告同意，依證據優勢原則，足
      認定原告主張上揭系爭保險要保人、年金受益人變更為陳
      李月娥，年金受益人再變更為原告過程，原告並不知悉亦
      未同意等情，應為真實可採。
（四）原告請求被告等賠償侵害其信用權之財產上、非財產上損
      害共1,000,000元或請求被告國泰人壽公司應塗銷被告陳
      秋春、陳李月娥、陳宏偉歷次變更系爭保險契約之要保人
      、年金受益人及身故受益人，以合乎內部控制制度之方法
      回復系爭保險契約之要保人為謝佩玲、年金受益人為謝佩
      玲及身故受益人為陳宏偉、謝佩玲並無理由，茲論述如下
      ：
　　1.原告主張被告陳李月娥、陳宏偉、陳秋春先後陸續七次偽
      造或變造系爭保險契約之要保人與受益人，具偽（變）造
      私文書行為，侵害文書名義人即原告之信用法益，受有非
      財產上損害及足生損害於原告之財產權即系爭保險契約價
      值準備金及利息損害等情，惟查：
　　⑴按信用權以人在社會上應受經濟上之評價為其保護法益，
      是即使原告主張被告陳李月娥、陳宏偉、陳秋春先後陸續
      七次偽造或變造系爭保險契約之要保人與受益人，偽變造
      私文書行為為真實，原告所受侵害者為系爭保險契約之財
      產利益，並無原告本人在社會上應受經濟上之評價減損之
      情形，尚難認原告信用權受侵害，是原告依此主張信用權
      受侵害，而請求非財產上損害之精神慰撫金，並無理由。
　　⑵原告主張系爭保險契約價值準備金及利息，因被告陳李月
      娥、陳宏偉、陳秋春先後陸續七次偽造或變造系爭保險契
      約之要保人與受益人，具偽（變）造私文書行為而有損害
      674,857元云云，惟查：
　　①原告主張被告國泰人壽公司於109年8月26日以電話追討系
      爭保險契約歷次保險費及利息合計674,857元，並提出國
      泰人壽公司109年7月16日國壽字第109071016號函、通話
      記錄、轉帳扣繳通知書（見本院卷一第88至89、100、102
      頁）等為據。
　　②按利害關係人，均得代要保人交付保險費。保險法第115條
      定有明文。則原告雖無法證明系爭保險之保險費為其繳納
      ，但即使被告林宏偉等抗辯，系爭保險之保險費為被告林
      宏偉所交付被告國泰人壽公司，但依然發生交付保險費之
      效力，被告國泰人壽公司已無依系爭保險契約再請求要保
      人即原告交付保險費及利息之權利甚明，就此顯然無法認
      定原告就系爭保險受有其所主張之系爭保險契約價值準備
      金及利息674,857元損害存在。
　　③又依原告提出被告國泰人壽公司109年7月16日國壽字第109
      071016號函，被告國泰人壽公司已經表明系爭變更申請既
      非台端（即指原告）親簽，本公司同意註銷該變更。將保
      險要保人回復為台端，於系爭變更所為年金受益人變更一
      併註銷。既然被告國泰人壽公司已為上揭變更註銷，則即
      使被告林宏偉向被告國泰人壽公司之借款，非由真正要保
      人即原告向被告國泰人壽公司所為借款，當無由原告負擔
      返還本金及利息之理，益徵原告就系爭保險受有其所主張
      之系爭保險契約價值準備金及保單利息674,857元損害並
      不存在。
　　⓸綜上所述，既然原告並無信用權遭受侵害情形，亦無法   
     證明原告主張系爭保險契約價值準備金及保單利息674,8  
      57元損害存在，則無損害，當無賠償之理。則原告主張  
      依據民法184條第1項前段、第185條、第195條第1項規定 
       或民法第188條第1項或消費者保護法第7條第3項規定、 
       民法第224條、第227條、金融消費者保護法第11條、第1
        1條之3第1項規定，分別請求⑴被告陳秋春、陳李月娥、
        陳宏偉應連帶給付原告100萬元及遲延利息。⑵被告國泰
        人壽公司、陳秋春應連帶給付原告100萬元及遲延利息
    。    並無理由，應予駁回。
    2.原告主張請求被告國泰人壽公司應塗銷被告陳秋春、陳李
      月娥、陳宏偉歷次變更系爭保險契約之要保人、年金受益
      人及身故受益人，以合乎內部控制制度之方法回復系爭保
      險契約之要保人為謝佩玲、年金受益人為謝佩玲及身故受
      益人為陳宏偉、謝佩玲以回復原狀等情，惟國泰人壽公司
      已認定系爭保險系爭變更申請既非原告親簽，同意註銷該
      變更。將保險要保人回復為原，於系爭變更所為年金受益
      人變更一併註銷，並回復為原告等情，有上揭被告國泰人
      壽公司109年7月16日國壽字第109071016號函、109年7月2
      8日國壽字第109071493號函在卷可按（見本院卷一第88至
      90頁）。是既然被告國泰人壽公司已經將系爭保險之要保
      人及年金受益人均回復為原告，則原告上揭請求事實上已
      經實現，則原告本件再為請求，並無理由。
（五）按確認法律關係之訴，非原告有即受確認判決之法律上利
      益者，不得提起之；確認證書真偽或為法律關係基礎事實
      存否之訴，亦同。民事訴訟法第247條第1項定有明文。而
      所謂即受確認判決之法律上利益，係指法律關係之存否不
      明確，原告主觀上認其在法律上之地位有不安之狀態存在
      ，且此種不安之狀態，能以確認判決將之除去者而言（最
      高法院52年台上字第1240號判例意旨參照）。則原告主張
      原告與國泰人壽公司間有系爭保險契約之法律關係，為陳
      秋春、陳李月娥、陳宏偉所否認，因而請求本院判決
　　　確認原告與國泰人壽公司間系爭保險契約之法律關係存在
      。然國泰人壽公司已認定系爭保險系爭變更申請既非原告
      親簽，同意註銷該變更。將保險要保人回復為原，於系爭
      變更所為年金受益人變更一併註銷，並回復為原告等情，
      有上揭被告國泰人壽公司109年7月16日國壽字第10907101
      6號函、109年7月28日國壽字第109071493號函在卷可按（
      見本院卷一第88至90頁）。是既然被告國泰人壽公司已經
      將系爭保險之要保人及年金受益人均回復為原告，則系爭
      保險契約之相對人即被告國泰人壽保險公司並不否認原告
      為系爭保險之要保人及年金受益人，即使被告陳秋春、陳
      李月娥、陳宏偉，因為系爭保險之保險費為被告陳宏偉所
      繳納之抗辯，而為否認，但原告本於其為系爭保險契約之
      要保人、年金受益人之地位並不因此而有存否不明確之狀
      態或是不安之狀態產生，是原告對此所為確認之訴之聲明
      並不具有確認利益，亦應予駁回。
四、綜上所述，原告主張依民法184條第1項前段、第185條、第1
    95條第1項規定或民法第188條第1項或消費者保護法第7條第
    3項規定、民法第224條、第227條、金融消費者保護法第11
    條、第11條之3第1項規定，分別請求⑴被告陳秋春、陳李月
    娥、陳宏偉應連帶給付原告100萬元及遲延利息。⑵被告國泰
    人壽公司、陳秋春應連帶給付原告100萬元及遲延利息。⑶被
    告國泰人壽公司應塗銷被告陳秋春、陳李月娥、陳宏偉歷次
    變更系爭保險契約之要保人、年金受益人及身故受益人，以
    合乎內部控制制度之方法回復系爭保險契約之要保人為謝佩
    玲、年金受益人為謝佩玲及身故受益人為陳宏偉、謝佩玲；
    或給付原告100萬元，及自起訴狀繕本送達之翌日起至清償
    日止，按年利率5％計算之利息。⑷如有一被告給付，其餘被
    告就已給付部分，免為給付。及確認原告與國泰人壽公司間
    系爭保險契約之法律關係存在。均無理由，應予駁回。至於
    原告假執行之聲請，因原告訴之訴遭駁回而失所附麗，應併
    駁回之。
五、本件事證已臻明確，兩造其餘主張等攻擊防禦方法，核與判
    決結果不生影響，爰不一一論述。
六、訴訟費用負擔之依據：民事訴訟法第78條。　　　
中　　華　　民　　國　　111 　年　　6 　　月　　30　　日
                  民事第二庭  法  官  方鴻愷
以上正本係照原本作成。
如對本判決上訴，應於判決送達後20日內向本院提出上訴狀，若
委任律師提起上訴者，應一併繳納上訴審裁判費，否則本院得不
命補正逕行駁回上訴。
中　　華　　民　　國　　111 　年　　6 　　月　　30　　日
                              書記官  周彥儒